臺灣臺北地方法院刑事判決　　　　　　100 年度簡字第3373號
聲　請　人　臺灣臺北地方法院檢察署檢察官
被　　　告　莊朝發
上列被告因違反毒品危害防制條例案件，經檢察官聲請以簡易判
決處刑（100 年度毒偵字第1809號、100 年度撤緩偵字第222 號
），本院判決如下：
    主      文
莊朝發施用第二級毒品，處有期徒刑參月，如易科罰金，以新臺
幣壹仟元折算壹日，扣案吸食器壹組沒收之。又施用第二級毒品
，處有期徒刑肆月，如易科罰金，以新臺幣壹仟元折算壹日。應
執行有期徒刑陸月，如易科罰金，以新臺幣壹仟元折算壹日，扣
案吸食器壹組沒收之。
    事      實
一、莊朝發基於施用第二級毒品甲基安非他命之犯意，先後為下
    列犯行：
（一）先於民國99年8 月9 日晚間8 時許，在臺北市○○區○○
      街67巷26號住處內，將少許甲基安非他命放在吸食器內以
      火燒烤使成煙霧後，吸食施用甲基安非他命一次。嗣於翌
      （10）日晚間7 時20分許，在臺北市萬華區中興橋機車引
      道為警盤查，在未經有偵查權之機關或公務員發覺前，主
      動向對其盤查之警員承認其有施用甲基安非他命而接受裁
      判，並主動繳交其所有供施用甲基安非他命所用之吸食器
      1 組。經採集其尿液檢體送驗，結果呈甲基安非他命陽性
      反應。嗣經臺灣臺北地方法院檢察署檢察官依刑事訴訟法
      第253 條之1 、第253 條之2 之規定，於99年9 月29日以
      99年度毒偵字第3036號為附命完成戒癮治療及預防再犯之
      緩起訴處分，於99年10月11日確定，緩起訴期間自99年10
      月11日起至101 年10月10日止。
（二）莊朝發明知應遵守緩起訴處分期間經檢察機關或警察機關
      尿液毒品檢驗，不得驗出陽性反應，竟又基於施用第二級
      毒品甲基安非他命之犯意，於100 年5 月13日下午5 時35
      分為警採尿時往前回溯96小時內之某時許，在不詳地點，
      吸食施用甲基安非他命一次。嗣於100 年5 月13日下午5
      時許，在臺北市○○區○○街67巷26號住處為警查獲。經
      採集其尿液檢體送驗，結果呈甲基安非他命陽性反應。至
      於上開緩起訴處分案件，因而經檢察官以有刑事訴訟法第
      253 條之3 第1 項第3 款之情形，於100 年6 月29日以
      100 年度撤緩字第128 號依職權撤銷緩起訴處分，於100
      年8 月8 日確定。
二、案經臺北市政府警察局萬華分局、中正第二分局移送臺灣臺
    北地方法院檢察署檢察官偵查後聲請簡易判決處刑。
    理      由
一、按毒品危害防制條例對於施用第一、二級毒品者，認其係具
    有「病患性犯人」之特質，採行觀察、勒戒以戒除其身癮之
    措施。犯同條例第10條之罪者，依同條例第20條、第23條之
    規定，將其刑事處遇程序，區分為「初犯」及「五年內再犯
    」、「五年後再犯」。依其立法理由之說明：「初犯」，始
    須經觀察、勒戒；經觀察、勒戒執行完畢釋放後，「五年內
    再犯」者，因其再犯率甚高，原實施之觀察、勒戒既已無法
    收其實效，應依法追訴。至於經觀察、勒戒執行完畢釋放後
    ，「五年後再犯」者，前所實施之觀察、勒戒已足以遮斷其
    施用毒品之毒癮，為期自新及協助其斷除毒癮，仍適用「初
    犯」規定，先經觀察、勒戒之程序。於此，僅限於「初犯」
    及「五年後再犯」二種情形，始應先經觀察、勒戒程序。復
    按毒品危害防制條例第24條規定本法第20條第1 項及第23條
    第2 項之程序，於檢察官先依刑事訴訟法第253 條之1 第1
    項、第253 條之2 之規定，為附命完成戒癮治療之緩起訴處
    分時，或於少年法院（地方法院少年法庭）認以依少年事件
    處理法程序處理時，不適用之（第1 項）。前項緩起訴處分
    ，經撤銷者，檢察官應依法追訴（第2 項）。係一般刑事訴
    訟程序之例外規定，屬刑事訴訟法第1 條第1 項規定之「其
    他法律所定之訴訟程序」。該第2 項既規定，前項（第1 項
    ）緩起訴處分，經撤銷者，檢察官應依法追訴，即已明示施
    用毒品案件於撤銷緩起訴處分後之法律效果為「依法追訴」
    ，而非適用刑事訴訟法第253 條之3 所定撤銷緩起訴處分後
    得「繼續偵查或起訴」規定，此乃因檢察官已依毒品危害防
    制條例第24條第1 項為附命完成戒癮治療之緩起訴處分，被
    告事實上已接受等同「觀察、勒戒」之處遇，惟其竟未能履
    行該條件，自應於撤銷緩起訴處分後依法起訴，而無再次聲
    請法院裁定觀察、勒戒之必要（最高法院100 年度第1 次刑
    事庭會議決議參照）。
二、本案被告莊朝發於99年8 月9 日施用第二級毒品犯行，業經
    臺灣臺北地方法院檢察署檢察官以99年度毒偵字第3036號為
    附命完成戒癮治療及預防再犯之緩起訴處分確定，然因被告
    於100 年5 月13日為警查獲且採尿送驗呈甲基安非他命陽性
    反應，乃經檢察官以100 年度撤緩字第128 號撤銷前揭緩起
    訴處分在案。是被告雖未經本院裁定送觀察、勒戒或強制戒
    治，惟既已經檢察官為附命完成戒癮治療之緩起訴處分但未
    能履行，經檢察官撤銷緩起訴處分，揆諸前揭說明，被告所
    為前揭二次施用毒品之犯行，應予依法追訴，自無再送觀察
    勒戒或強制戒治之必要。
三、訊據被告固坦承有於99年8 月9 日施用第二級毒品之犯行，
    亦不否認有於100 年5 月13日經警採尿之事實，惟矢口否認
    有該次施用第二級毒品犯行，辯稱：伊係於100 年4 月底，
    在住處廁所內施用安非他命云云。
四、本院查：
（一）上揭有關被告於99年8 月9 日施用第二級毒品之事實，業
      據被告於偵查時坦承不諱，並有扣案吸食器在卷可佐，且
      被告於99年8 月9 日為警查獲後，經採集其尿液檢體送驗
      ，結果確呈甲基安非他命陽性反應，有台灣尖端先進生技
      醫藥股份有限公司濫用藥物尿液檢驗報告書、對照表等件
      附卷可憑，足證被告自白核與事實相符，堪以採信。
（二）至有關被告如何於100 年5 月13日為警查獲，經採集其尿
      液檢體，送台灣尖端先進生技醫藥股份有限公司以酵素免
      疫分析法初驗，及以氣相層析質譜儀法複驗，結果呈甲基
      安非他命類陽性反應等事實，有該公司濫用藥物尿液檢驗
      報告、對照表等件附卷可憑。是被告之尿液檢體確呈甲基
      安非他命陽性反應，應堪認定。
（三）而毒品施用後於尿液、血液中可檢出之最大時限，與施用
      劑量、施用頻率、施用方式、施用者飲水量之多寡、個人
      體質、代謝情況、檢體收集時間點及所用檢測方法之靈敏
      度有關，因個案而異，一般尿液中可檢出之最大時限，甲
      基安非他命經口服投與後約百分之七十於24小時內自尿中
      排出，約百分之九十於96小時內自尿中排出，經行政院衛
      生署藥物食品檢驗局81年2 月8 日81藥檢一字第001156號
      函示明確。是本案僅憑尿液中呈甲基安非他命陽性反應，
      雖無法確實推算吸食時間距採集時間之長短，惟依上述資
      料推斷，最長應不致超過96小時（即被告施用之時間，應
      為自100 年5 月13日下午5 時35分許為警採尿時往前回溯
      96小時內某時，惟應扣除為警查獲後至採尿時之人身受拘
      束無法施用毒品期間），亦堪認定。
（四）綜上所述，本案事證明確，被告犯行，均堪認定。
五、核被告所為，係先後二次犯毒品危害防制條例第10條第2 項
    之施用第二級毒品罪。至被告施用前後持有甲基安非他命之
    低度行為，為其進而施用之高度行為所吸收，不另論罪。又
    被告於99年8 月9 日施用毒品後，在未經有偵查權之機關或
    公務員發覺前，主動向對其盤查之警員承認其有施用甲基安
    非他命而接受裁判，有臺北市政府警察局萬華分局刑事案件
    移送書、警詢筆錄等件在卷可稽，爰依刑法第62條前段規定
    減輕其刑。至被告先後二次犯行，犯意個別，時地有異，應
    予分論併罰。
六、爰審酌被告之素行不佳，施用毒品危害其個人身心健康，及
    犯罪後之態度等一切情狀，分別量處如主文所示之刑，並諭
    知如易科罰金之折算標準，暨定其應執行之刑，及諭知如易
    科罰金之折算標準，以示懲儆。
七、扣案吸食器1 組，為被告所有供本案施用毒品犯罪所用之物
    ，業據其供明在卷，爰依刑法第38條第1 項第2 款規定宣告
    沒收之。
八、據上論斷，應依刑事訴訟法第449 條第1 項前段、第3 項、
    第454 條第2 項、第450 條第1 項，毒品危害防制條例第10
    條第2 項，刑法第11條前段、第62條前段、第41條、第51條
    第5 款、第38條第1 項第2 款，逕為簡易判決如主文。
九、如不服本判決，應於收受送達後10日內，向本院提出上訴狀
    ，並應敘述具體理由；其未敘述上訴理由者，應於上訴期間
    屆滿後20日內，向本院補提理由書（均須按他造當事人之人
    數附繕本）。
中    華    民    國    100    年    9    月    23    日
                          刑事第十庭  法  官  林 鈺 琅
以上正本證明與原本無異。
如不服本判決，應於收受送達後10日內，向本院提出上訴狀，並
應敘述具體理由；其未敘述上訴理由者，應於上訴期間屆滿後20
日內，向本院補提理由書（均須按他造當事人之人數附繕本），
「切勿逕送上級法院」。
                                      書記官  黃 慧 怡
中    華    民    國    100    年    9    月    23    日
附錄本案論罪科刑法條全文：
毒品危害防制條例第10條：
施用第一級毒品者，處六月以上五年以下有期徒刑。
施用第二級毒品者，處三年以下有期徒刑。